【裁判字號】    89,交聲,339
【裁判日期】    900315
【裁判案由】    違反道路交通管理處罰條例聲明異議
【裁判全文】
臺灣臺北地方法院交通事件裁定            八十九年度交聲字第三三九號
    異議人即
    受處分人  甲○○
右列受處分人因違反道路交通管理處罰條例案件，對於台北市交通事件裁決所中華民
國八十九年六月八日所為之處分（原處分案號：北市交裁車字第二二－九五六五二號
），聲明異議，本院裁定如左：
    主      文
異議駁回。
    理      由
一、按設於實施機慢車兩段式左轉路口附近顯明之處，並配合劃設機慢車左轉待轉區
    標線之機慢車兩段左轉標誌，係用以告示左轉機器腳踏車或慢車駕駛人應遵照號
    誌指示，在號誌顯示允許直行時先行駛至右前方路口之左轉待轉區等待左轉，俟
    該方向號誌顯示允許直行後，再行續駛，以兩段方式完成左轉，道路交通標誌標
    線號誌設置規則第六十五條定有明文，而道路交通管理處罰條例所稱之汽車，依
    該條例第三條第八款規定包括機器腳踏車，再汽車駕駛人轉彎時，有不依標誌、
    標線、號誌指示者，處銀元二百元以上六百元以下（即新台幣【以下同】六百元
    以上一千八百元以下）罰鍰，道路交通管理處罰條例第四十八條第二款亦定有明
    文，再汽車駕駛人駕駛汽車違反道路交通管理處罰條例第四十八條規定者，除應
    依該條所規定之罰鍰處罰外，並予記違規點數一點，道路交通管理處罰條例第六
    十三條第一項第一款亦定有明文。
二、本件受處分人即異議人甲○○於民國八十八年六月十五日上午十一時三十五分許
    ，騎乘車號ＤＱＶ－九二０號輕型機車，沿台北市○○○路西往東直行，途經台
    北市○○○路、復興南路設有機慢車兩段左轉標誌及機車待轉區○○○路口，未
    遵守上開號誌之指示以二段式之方式完成左轉，而逕行直接左轉復興南路繼續行
    駛，為台北市政府警察局大安分局警備隊員警黃裕仁當場攔停，並以受處分人有
    違反道路交通管理處罰條例第四十八條第二款規定之行為掣單舉發，因受處分人
    拒絕簽收員警開立之舉發違反道路交通管理事件通知單，經員警在舉發通知單上
    載明受處分人拒絕簽收之事由後，依違反道路交通管理事件統一裁罰標準及處理
    細則第十一條第一項第一款規定，視為受處分人已經收受該通知單。嗣因受處分
    人於應到案日期後申訴，原處分機關函請舉發機關調查結果，仍認受處分人有上
    開違規行為，乃依道路交通管理處罰條例第四十八條第二款、第六十三條第一項
    第一款之規定於八十九年六月十五日裁處受處分人罰鍰一千八百元，並予記違規
    點數一點。
三、本件受處分人經傳喚未到，惟其異議意旨略以：伊並無違規左轉行為云云，然查
    ：證人舉發員警黃裕仁到庭證稱：六月十五日十一時三十五分許，我在和平東路
    、復興南路口的科技大樓捷運站執行路檢勤務，受處分人由和平東路西往東到了
    復興南路時，沒有依照兩段式就左轉，他是騎車從和平東路轉過來，他左轉看到
    我們有路檢才停車，就遷到路邊去過一陣子才騎過來，我視線沒有離開過他，故
    他知道他是違規左轉等語，因交通員警掣單舉發違反道路交通管理處罰條例所列
    之違規事實，本質上為行政處分，係公務員基於職務上權力，依法就特定之具體
    事件所為具有公法上效果之單方行政行為，基於公務員為公法上行為具有公信力
    之原則，該行政處分當可被推定為真正，其據以依法處分之事實認定亦為真正無
    誤，本此公信原則，乃立法者賦予行政機關制定違反道路交通事件統一裁罰標準
    及處理細則，使勤務員警得當機處分（如該細則第二十三條）以達其維護交通秩
    序、安全之行政目的，反之，若謂公務員一切行政行為均需預留證據以證其實，
    則國家行政勢必窒礙難行，據此，刑事訴訟法就犯罪證據有關之規定中與屬行政
    秩序罰之交通違規裁罰本質不合之部分，自不在準用之列，從而，受處分人既未
    就執勤員警之舉發有誤提出相關證據以供調查，本院經查亦無任何證據足資證明
    其有捏造事實違法取締之情事，則執勤員警本其維護交通秩序、安全職責所為之
    舉發，自應受到合法、正確之推定。且按員警如在道路上當場舉發行為人有違反
    道路交通管理處罰條例之行為，而被查獲之行為人為受處分人時，員警應在舉發
    通知單上之駕駛人姓名欄註明其姓名後，交付該行為人簽名或蓋章收受之；拒絕
    簽章者，並記明其事由，視為已收受，違反道路交通管理事件統一裁罰標準及處
    理細則第十一條第一項第一款定有明文，本件受處分人於右開時地經員警黃裕仁
    攔停後拒絕收受舉發通知單，有記明受處分人拒絕簽收事由之該舉發通知單影本
    附卷可稽，是受處分人既於員警舉發當場拒絕簽收舉發通知單，依違反道路交通
    管理事件統一裁罰標準及處理細則第十一條第一項第一款規定，視為受處分人已
    收受該舉發通知單。從而，受處分人空言所辯，不足採信。本件事證明確，受處
    分人之違規行為堪以認定。
四、綜上所述，受處分人確有在右開時間騎乘機車在設有機慢車兩段左轉標誌之右開
    交岔路口，不依該標誌之指示以兩段式完成左轉，而逕行直接左轉之違規行為。
    從而，原處分機關乃依前揭道路交通管理處罰條例第四十八條第二款、第六十三
    條第一項第一款規定裁處受處分人罰鍰一千八百元並予記違規點數一點，核無違
    誤，本件受處分人之異議為無理由，自應將其異議駁回。
據上論斷，應依道路交通案件處理辦法第十九條，裁定如主文。
中      華      民      國  九十      年      三      月     十五     日
                                      臺灣臺北地方法院交通法庭
                                          法  官  李  麗  玲
右正本證明與原本無異。
如不服本裁定，應於裁定送達後五日內向本院提出抗告狀。
                                          書記官  江  虹  儀
中      華      民      國    九十      年     三       月     十五     日


司法院資訊處製作；財團法人民間司法改革基金會備份。
